臺灣高等法院刑事判決　　　　　　　　　　　　九十年度上更（一）字第三九五號
　　上　訴　人　臺灣板橋地方法院檢察署檢察官
　　上　訴　人
　　即　被　告　乙○○
　　選任辯護人　黃明郎
右上訴人，因被告殺人未遂等案件，不服台灣板橋地方法院八十六年度訴字第二六二
九號，中華民國八十七年三月廿六日第一審判決（起訴案號：台灣板橋地方法院檢察
署八十五年度偵字第一五九九八號）提起上訴，本院判決後經最高法院發回更審，本
院判決如左：
    主  文
原判決撤銷。
乙○○以加害身體之事，恐嚇他人，致生危害於安全，處有期徒刑壹年。
    事  實
一、乙○○與庚○○係夫妻關係，雙方感情不睦，庚○○思欲與乙○○離婚，乙○○
    因而心生不滿，於民國（下同）八十五年七月十二日，至庚○○在台北縣新莊市
    ○○路○段一四九巷十七號宅，向庚○○恐嚇稱：要潑她硫酸，讓她出去別人看
    到就像看到鬼一樣等語，致庚○○心生畏懼而危害其安全。嗣庚○○於八十五年
    七月十五日凌晨在臺北縣新莊市○○街七十巷一弄六號之二、三樓樓梯間，遭不
    詳之人潑灑硫酸後，因認係乙○○所為，乃即告知在旁之盧雅雯，始悉上情。
二、案經庚○○訴由台北縣警察局新莊分局報請台灣板橋地方法院檢察署檢察官偵查
    起訴。
    理  由
一、訊據被告矢口否認於八十五年七月十二日恐嚇要向告訴人庚○○潑硫酸，辯稱並
    未恐嚇庚○○，伊已經很久沒有見到庚○○了，如何恐嚇她云云，惟查右揭事實
    業據告訴人庚○○於偵審中指述歷歷，其於警訊時指稱：「我夫妻平日感情不睦
    ，而且經常恐嚇要殺我」，偵查中指稱：「案發前三天乙○○到我復興路二段一
    四九巷十七號當面恐嚇我，說要潑我硫酸，讓我出去人看到我就像看到鬼一樣」
    、「我要與被告離婚，他不肯還恐嚇要殺了我」，原審調查時指稱：「他常恐嚇
    我，我要離婚，他說他死也不離婚，毀我容也不讓我離婚」（偵卷第六、三十、
    六十頁、原審卷第五十五頁反面），核與證人盧雅雯於警訊及偵查中亦均證稱：
    告訴人庚○○於被潑硫酸當場，即向伊告稱被告曾恐嚇要潑告訴人硫酸等語相符
    （偵卷第十一頁反面、十九頁正反面），而告訴人於八十五年七月十五日凌晨遭
    人潑灑硫酸後，即請盧雅雯報警送醫急救，且證人盧雅雯於事發後不久即接受警
    訊證言如上，此有八十五年七月十五日凌晨四時四十五分製作之盧雅雯警訊筆錄
    在卷可稽（偵卷第十一頁），是證人盧雅雯應無與告訴人串供之可能，且其與被
    告乙○○亦係甚為熟識之朋友（偵卷第二十頁），並無誣陷被告之必要，其所為
    上開證言應可採信。至告訴人指稱經常遭被告恐嚇要殺她云云，然依上述僅能證
    明被告於本件案發前三天，即八十五年七月十二日，曾恐嚇告訴人要向其潑灑硫
    酸，此外被告究係於何時何地向簡女恐嚇，則並無其他積極事證足資證明，告訴
    人指訴經常遭被告恐嚇乙節尚無法遽以採信。惟被告有於八十五年七月十二日向
    告訴人為恐嚇犯行，堪以認定。
二、核被告所為係犯刑法第三百零五條之恐嚇危害安全罪。原審據以論科固非無見，
    惟查被告涉嫌殺人未遂及八十五年七月十日向簡金風恐嚇要向告訴人潑硫酸部分
    ，犯罪均不能證明（詳後述），原審遽認被告成立殺人未遂罪，並以被告著手殺
    人前之恐嚇被害人之行為（包括八十五年七月十日及十二日之恐嚇犯行），應為
    殺人未遂罪之實害行為所吸收，不另論罪，尚有未洽。被告上訴否認此部份恐嚇
    犯行，為無理由，惟原審判決既有上述之違誤，自應由本院將原判決撤銷改判。
    爰審酌被告乙○○犯罪之動機、目的、所用之手段、所生危害程度及犯罪後猶否
    認之態度等一切情狀，量處如主文第二項所示之刑，以示儆懲。
三、公訴意旨另以：被告乙○○復於民國八十五年七月十日，在臺北縣新莊市○○路
    ○段一四九巷十七號恐嚇簡金風稱：要庚○○小心一點，要拿刀砍庚○○腳筋，
    並潑庚○○硫酸等語。乙○○於八十五年七月十五日凌晨二時十分許，基於殺人
    之犯意，在臺北縣新莊市○○街七十巷一弄六號之二、三樓樓梯間，以硫酸潑灑
    庚○○，並持尖刀刺傷庚○○，致庚○○受有右前胸切割傷五Ｘ二十公分、合併
    氣胸、血胸、化學性三度灼傷占體表面積百分之二十二、包括臉部、頭皮、頸部
    、胸部、背部及兩上肢等傷害，經送醫急救後，始倖免於死。因認被告另涉犯刑
    法第三百零五條之恐嚇、第二百七十一條第二項之殺人未遂罪嫌，並有方法結果
    之牽連關係云云。
四、訊據上訴人即被告乙○○堅詞否認右揭被訴之犯行，辯稱：伊於八十五年七月十
    日左右有至岳父家收會款，有請伊岳父要好好跟庚○○說一下，但未出言恐嚇說
    要潑庚○○硫酸。又八十五年七月十四日伊曾先於晚上七時左右邀友人甲○○及
    丙○○至其自立街住處飲酒，嗣後又於十一時左右互邀打保齡球，然因假日球館
    打球之人太多而作罷，三人便至甲○○與丙○○共同租屋處台北縣新莊市○○路
    一七三號七樓繼續飲酒，而由甲○○從其住處樓下便利商店購買一箱啤酒回來時
    起，直至翌（十五）日五時許止，被告乙○○係在證人甲○○、丙○○中原路住
    處，與渠等二人喝酒、聊天，此期間被告乙○○除於十四日晚上十一時左右與甲○○下樓約四、五分鐘打電話至伊岳父家詢問庚○○回家否外，並未曾離開過，
    僅甲○○曾下樓買小菜，而庚○○在外面交往複雜，一直想和伊離婚，所以才會
    說伊潑她硫酸等語。經核公訴人認被告涉嫌前開犯罪，係以告訴人庚○○之指訴
    ，及證人簡金風、盧雅雯之證述暨庚○○被害就醫之診斷證明書等為據，並以證
    人甲○○、丙○○所為之證詞，係附和護被告之詞，不足採信，為其論據。
五、按犯罪事實應依證據認定之，無證據不得推定其犯罪事實。刑事訴訟法第一百五
    十四條定有明文。又犯罪事實之認定，應憑真實之證據，倘證據是否真實尚欠明
    顯，自難以擬制推測之方法，為其判斷之基礎。而認定不利於被告之事實，須依
    積極證據，茍積極證據不足為不利於被告事實之認定時，即應為有利於被告之認
    定，更不必有何有利之證據，最高法院五十三年台上字第六五六號及三十年上字
    第八一六號著有判例。且告訴人之告訴，係以使被告受刑事訴追為目的，是其陳
    述是否與事實相符，仍應調查其他證據以資審認，必須被害人之陳述無瑕疵，且
    又與事實相符者，始得採為科刑之基礎。經查：
  (一)關於殺人未遂部分：
    1.告訴人庚○○於八十五年七月十五日凌晨，在臺北縣新莊市○○街七十巷一弄
      六號二樓至三樓之樓梯間，遭人潑灑硫酸並持尖刀刺傷，致受有右前胸切割傷
      （五Ｘ二十公分），合併氣胸、血胸；化學性灼傷（三度，占體表面積２２％
      ），包括臉部、頭皮、頸部、胸部、背部及兩上肢等傷勢，固據告訴人庚○○
      指訴不移，並有長庚紀念醫院出具之診斷證明書一件附卷可稽（偵查卷第十二
      頁）。惟告訴人庚○○就伊如何認行兇歹徒即為被告乙○○乙節，勾稽其前後
      之供詞為：
      (1)於八十五年七月廿五日警局初訊時稱：「我於民國八十五年七月十五日凌晨
        二點十分左右，在新莊市○○街七十巷一弄六號二樓至三樓的樓梯間，遭到
        乙○○潑硫酸並拿約十公分長的尖刀刺傷我．．．（當時發生之情形？）我
        在十一點鐘左右和我朋友盧雅雯去看電影．．．，從電影院返家至盧雅雯租
        屋處（新莊市○○街七十巷一弄六號四樓），快到三樓的樓梯間，突然有一
        男子從後面跑上來．．．後來該男子把我拉到二樓與三樓的樓梯間，拿一瓶
        硫酸叫我喝，我不喝，乙○○就潑我並拿一把大約十公分長的尖刀刺傷我，
        當時乙○○頭戴安全帽（黑色）身穿深色的運動服。．．．」、「（你為何
        確認傷害妳的人是你丈夫乙○○？）我認得那一頂安全帽及乙○○的聲音和
        那一天七月十五日穿的那一件深色的運動服裝（墨綠色）及看到乙○○的臉
        部。」（偵查卷第五頁正、反面）。
      (2)於八十五年十一月五日在檢察官偵查中稱：「（八十五年七月十五日在新莊
        市○○街樓梯間是何人拿刀刺你及潑硫酸？）是我先生乙○○，他當時有戴
        安全帽，我也有看到他臉，我確定是他，當時約三點左右，我是與盧雅雯回
        家在樓梯發生的」、「（你先生以前有無戴安全帽習慣？）沒有，但乙○○
        以前曾拾獲一頂黑底紅條之安全帽，放在我們家陽台，當天乙○○戴這頂安
        全帽，從樓下衝上來，我有仔細看，確是他拾獲之安全帽，且自透明護罩看
        清乙○○的臉。」（偵查卷第二十五頁反面、第二十九頁反面。」；其於八
        十六年七月二十九日在偵查中稱：「（如何確定是他？）我看他的眼神就是
        他沒錯。」（偵查卷第六十頁）。
      (3)於八十六年十二月三十一日在原審時稱：「那人衝上樓梯時，與我面對面，
        我看到那人五官，知道是乙○○．．．。」（原審卷第七十八頁反面）。另
        於八十七年二月四日原審供稱：「．．．我看到那人之眼睛，確實是乙○○
        。」（原審卷第九十五頁）。
      (4)於八十七年七月七日本院前審調查時供稱：「（當天你進門時，何人走前面
        ？）盧雅雯。我走後面，走到三樓，突然一人衝上樓，我看他，他也看我。
        就是被告，自己老公我怎麼會不知道，盧雅雯就在旁邊，她看得一清二楚但
        被嚇到。我被潑硫酸後我就告訴她被我老公潑硫酸，要她趕快報警。」、「
        （妳如何確定是妳先生？）我們在一起七年，我確定是我老公。」（上訴卷
        第廿五頁正、反面）。同年八月廿五日調查時陳稱：「（當天行兇之人有何
        特徵？）戴安全（帽）、穿深色衣服。因距離近，安全帽是全罩（式）的，
        是我家的我知道，也有看到行兇者的眼睛就是我先生。」、「（夫妻感情何
        時開始交惡？）是買房子之後。」（上訴卷八十一頁正、反面）。
      (5)茲綜合告訴人庚○○歷次所稱，其據以指認行兇之人即係被告乙○○者，於
        警訊時係指其是依據安全帽、深色運動服、行兇歹徒之聲音及看到行兇歹徒
        之臉；偵查中先者稱其是看到行兇歹徒之臉，嗣後則改口稱是看到行兇歹徒
        之眼神而認定行兇之人係被告乙○○；原審審理時，先稱其是看到行兇歹徒
        之五官，爾後改稱係看到行兇歹徒之眼睛而認定行兇之人是被告乙○○；本
        院前審調查時，則謂其與被告夫妻七年，確定行兇者即係被告乙○○（上訴
        卷第二十五頁正反面）。
    2.證人即事發當時與告訴人庚○○同行之盧雅雯，於八十五年七月十五日上午四
      時四十五分，在警分局中港派出所訊問時，供證：「（何時、何地發生？）是
      本（１５）日三時卅分許，在新莊市○○街七十巷一弄六號二樓至三樓梯間（
      因我看見我朋友庚○○被人潑硫酸而至派出所制作筆錄）。」、「（你是否看
      見何人所為？特徵為何？）因樓梯沒有電，我只看見那男的戴安全帽，身著
      長袖深色襯衫，身高約一七０公分。瘦。」、「（當時情形？）當時庚○○送
      我回家，走到快三樓時突然有一名上述男子將庚○○拉住，拉扯中她便倒下，
      當時我先去報警，回來時她告訴我是她先生乙○○潑她硫酸。」（偵查卷第十
      一頁正、反面）。檢察官偵查中，盧雅雯證稱：「（是否被告所為？）我不能
      確定。我們當天凌晨三點多，我們從外面要上樓，庚○○走我後面，我們走到
      三樓時，庚○○被一名頭戴安全帽，穿長袖衣服的男子把庚○○拉到二樓樓梯
      間，後他們在拉扯，庚○○就倒了，那名兇手也有蹲下去，我不知他做何事，
      我也跟下去，兇手就跑掉了。」、「（有無看清兇手或聽庚○○談是何人？）
      沒有看清兇手。但庚○○有告訴我說「是我丈夫乙○○，他曾經說要拿硫酸潑
      我。」、「（庚○○為何住在你家？）他們夫妻吵架後，他就住在我家。」（
      偵查卷第十九頁正、反面、廿頁）。原審審理時結稱：「（傷害庚○○之人當
      時有何特徵？）那人頭戴安全帽．．．穿深色長袖衣服。」「（傷害庚○○之
      人在現場，有無與庚○○對話？）沒有對話。只聽到庚○○說，你要幹什麼。
      那人都沒出聲。」（原審卷第七十八頁正、反面）。本院前審調查時證稱：「
      （庚○○剛被潑硫酸時，你自己知道兇手是被告？）我不知道．．．我當時有
      看兇手，兇手也看看我」（上訴卷第六十八頁反面）。是則證人盧雅雯並不能
      明確指認行兇之人即係被告乙○○，僅止於係聽聞告訴人庚○○告知是其丈夫
      即被告乙○○所為而已。乃告訴人庚○○之指認，是否確切無訛而與真實相符
      ，即不無疑義，茲分述之：
      (1)依證人盧雅雯在警訊時證稱：「案發現場樓梯沒有電燈」之情（偵查卷第十
        一頁），則告訴人簡女於深夜黑暗中，且又處於突遭襲擊，情緒緊張、恐懼
        、驚惶情況下，依常情判斷，其豈能看清楚行兇歹徒之臉、五官或眼睛、眼
        神？且查依證人盧雅雯於偵查中證稱與被告乙○○很熟（偵查卷第二十頁）
        ，於本院前審更證稱曾與兇手對看（上訴卷第六十八頁反面），倘行兇之人
        確如庚○○所指認，真為被告乙○○無訛，依常理言，彼時站在告訴人庚○○旁邊之證人盧女應亦會看清楚行兇歹徒之面貌，然查證人盧女於同日偵查
        中卻稱：「我不能確定。」、「沒有看清兇手。」等語（偵查卷第十九頁）
        。由此告訴人庚○○指稱其看清楚行兇歹徒即為被告乙○○，即非無疑。至
        證人盧雅雯另證稱行兇之人身材瘦瘦的與被告乙○○差不多云云（原審卷第
        七十八頁），則盧女既未能看清楚兇手長相，其所謂很像乙○○乙節，自屬
        其個人之臆測，其證言並無證據能力。又據證人盧雅雯證稱：案發現場樓梯
        沒有電燈，伊雖在告訴人與行兇歹徒身旁，且曾與兇手對看，亦無法看清兇
        手面貌等語，已足見案發當時現場樓梯間之陰暗，且本案自案發迄今已近六
        年，案發現場之環境條件（如樓梯間之電燈設備，附近路燈之加裝設置）或
        已與案發時大不相同，告訴代理人具狀請求至現場履勘實無必要。
      (2)告訴人庚○○另稱：「傷害我之人把我拉到二樓與三樓間之樓梯間，拿一瓶
        硫酸叫我喝．．．」、「我從兇手聲音認得是乙○○」（偵查卷第五頁反面
        ）。然依證人盧雅雯於原審證稱：「（傷害庚○○之人，在現場時有與庚○○對話？）沒有對話，只聽到庚○○說『你要幹什麼？』那人都沒出聲。」
        （原審卷第七十八頁反面）。則告訴人庚○○指稱從歹徒之聲音，認出行兇
        之人是被告乙○○，即與證人盧雅雯證述行兇之人均未出聲等情不合。
      (3)告訴人庚○○復稱：「行兇歹徒係戴覆罩式安全帽」（偵查卷第二十九頁反
        面）。查覆罩式安全帽，乃蓋住臉部的大部分，僅露出眼睛及上半截鼻樑，
        憑此告訴人簡女如何能看清楚行兇歹徒之臉部或五官？且查頭戴安全帽並隔
        著塑膠覆罩，依經驗法則，實難識別一個人，更何況案發當時現場乃是沒有
        電燈之深夜，則告訴人庚○○在黑暗中又豈能透過模糊的膠罩看清楚行兇歹
        徒之臉、五官或眼睛、眼神？告訴人指控之詞，自有違經驗法則，而難遽信
        。
      (4)告訴人庚○○及證人盧雅雯一致指認行兇歹徒係穿深色長袖衣服（偵查卷第
        五頁反面、第十一頁、第十九頁及原審卷第十五頁、第七十八頁）。惟證人
        甲○○、丙○○於八十五年七月十五日上午八時十分及同日上午九時五十五
        分在警訊時，則均證稱略以：「被告乙○○從八十五年七月十四日晚上與渠
        等一起後，迄翌（十五）日清晨五時許離開渠等住處止，均係穿淺色（類似
        乳黃色）之短袖休閒衣、淺藍色西裝褲、白色步鞋，並未曾更換過」等語（
        偵查卷第七頁反面、第九頁反面）。兩造及其關係證人各執一詞，本院實難
        遽採信告訴人所指著深色長袖衣服之行兇歹徒即係被告無疑。
      (5)告訴人庚○○及證人盧雅雯均指認行兇之歹徒係戴安全帽（偵查卷第五頁反
        面、第十一頁、第十九頁、第二十五頁反面、第二十九頁反面及原審卷第十
        五頁、第四十四頁反面、第七十八頁）。惟被告乙○○辯稱其在政府於民國
        八十六年間強制規定騎機車要載安全帽，違規者要處罰措施之前，其騎機車
        均未有戴安全帽之習慣。上情並據告訴人簡女於偵查中坦供：「（你先生以
        前有無戴安全帽習慣？）沒有。」（偵查卷第二十九頁反面）。證人簡金風
        （即被告之岳父，庚○○之父）在本院前審調查時亦證稱：「（被告騎機車
        是否均有戴安全帽？）沒有。」（上訴卷第八十九頁）等語可證。且查在本
        案案發前一天（即八十五年七月十四日）晚上，被告乙○○與證人甲○○、
        美浙龍騎機車至保齡球館欲打保齡球，及其後因球館人太多，又騎機車同至
        證人吳、姜二人住處喝酒、聊天時，被告乙○○均未曾戴安全帽等情，此經
        證人甲○○在偵查中證稱：「（乙○○使用何種交通工具？）騎一輛白色輕
        型機車。」、「（乙○○有無戴安全帽？）沒有。」等語（偵查卷第二十七
        頁反面）亦足證被告所言非虛。被告乙○○並不諱言曾拾獲一頂安全帽之事
        實，但辯稱早已丟棄等語。查同款式之安全帽何止萬千，本件行兇者所戴之
        安全帽復未扣案，自無從再行查證是否被告所有，進而認定被告乙○○即係
        行兇者。另證人簡金風固證稱有人於案發前三、四天看到被告騎機車戴安全
        帽在新莊市○○路一七七巷口走動云云（偵查卷第三十頁），惟簡金風於偵
        查中及本院前審調查時均供稱不能提供該人之姓名以供查證（偵卷第三十頁
        、上訴卷八十九頁），本院自無再予調查之必要，併予敘明。
      (6)關於案發之時間點，告訴人庚○○於警訊時指稱：「於民國八十五年七月十
        五日凌晨二點十分左右」（偵卷第五頁）、偵查時稱：「當時約三點左右」
        （偵卷第二十五頁反面）、原審時稱：「凌晨二點多」（原審卷第十四頁反
        面、四十四頁反面）；證人盧雅雯則於警訊時稱：「三時三十分許」（偵卷
        第十一頁）、偵查時稱：「凌晨三點多」（偵卷第十九頁），是關於案發之
        時間點究係何時，二人亦無法確定，其等所指甚至相差一個多小時。
    3.被告在案發前一日（即八十五年七月十四日），曾先於晚上七時左右邀友人甲○○及丙○○至其自立街住處飲酒，嗣後又於十一時左右互邀打保齡球，然因
      假日球館打球之人太多而作罷，三人便至甲○○與丙○○共同租屋處繼續飲酒
      ，而由甲○○於十四日晚上十一時許從其住處樓下便利商店購買一箱台灣啤酒
      回來時起，直至翌（十五）日五時許止，被告係在甲○○、丙○○中原路住處
      ，與渠等二人喝酒、聊天，此期間被告除於十四日晚上十一時許與甲○○下樓
      約四、五分鐘打電話外，並未曾離開過，僅甲○○曾下樓買小菜，亦即告訴人
      庚○○遭人行兇時，被告乙○○確不在現場等情，迭據被告於偵審中供述在卷
      （偵卷第三頁正反面、本院卷第二十二、八十八、九十、一四六、一六七頁及
      審判筆錄），並與證人甲○○於警訊時供稱：「乙○○與我聯絡是於八十五年
      七月十四日十九時許打呼叫器給我，我大約過了十五分鐘才回電話給他．．．
      我就掛斷電話與另一位朋友丙○○一同騎機車到他家喝酒。」（偵卷第七頁反
      面），偵查中證稱：「（何時回中原路住處？）約十一、十二點，然後就一起
      喝啤酒，是我下去買一箱台灣啤酒，在我們住處樓下之便利商店買的。」、「
      （乙○○有無與你下去？）他隨後下去，並向我拿電話卡打電話。」、「（喝
      至幾點？）約五、六點，都天亮了。」、「（被告有無離去？）沒有，買小菜
      也是我去買的。」（偵查卷第二十七頁反面、第二十八頁），於原審結稱：「
      （八十五年七月十五日凌晨有與乙○○在一起否？）有的，我們在我家喝酒，
      從晚上十一點喝到早上五、六點，當時尚有丙○○在，在新莊市○○路一七三
      號處，本來我們是相約打球，因當天是星期六，球館人很多，就一起回我家喝
      酒聊天。」、「（喝酒途中乙○○有否離開？）他只有陪我下去買酒，其他時
      間皆沒離開。」（原審卷第八十五頁反面），於本院調查時證稱：「我們先到
      乙○○家，再到我家，到我家時約十一、二點多。我們喝了一回兒後我有下去
      買滷菜，乙○○沒有下去。（被告乙○○是何時下去打電話的？）是大家一起
      上去我家後，他再下來打電話，我買東西他打電話。」（本院卷第一六六至一
      六七頁），暨證人丙○○於偵查中證稱：「（喝什麼酒？）甲○○下樓去買一
      箱啤酒。」、「（被告有無下去買酒？）沒有，但他有下去打電話約三、四分
      鐘就上來了。」、「（喝到幾點？）約四、五點，快天亮了。」、「（被告是
      否始終與你們在一起喝酒？）是的。」、「（中間有無外出？）沒有。」（偵
      查卷第二十六頁反面及第二十七頁），於本院調查時證稱：「我是先與甲○○
      到被告乙○○家，約半個鐘頭後，再到我家去喝酒喝到天亮。（當時被告乙○○到你家後有無離開過？）沒有，他一直在那邊喝酒。」、「確實時間我忘記
      了」（本院卷第一四五至一四七、一六七頁）等各語互核大致相符，被告並提
      出證人甲○○十四日晚上至其樓下便利商店購買啤酒所取得，其上記載時間為
      八十五年七月十四日二十三時之統一發票影本一紙（本院卷第九十二頁），且
      經本院查證結果該紙發票確係由證人甲○○住處樓下中原路、福壽街口之便利
      商店所開立，購買貨號ＤＰ１０（菸、酒等免稅商品）二十四（瓶）Ｘ二十二
      （啤酒的單價）等物品之統一發票無誤，此有本院卷附全家便利商店股份有限
      公司九十一年四月三十日（九十一）全商字第二一三號函一紙可稽。至證人丙○○於警訊時雖供稱：「他十一點鐘左右打呼叫器給我，叫我到他家喝酒，我
      花了四分鐘到他家裡，並與另一位朋友甲○○在一起．．．我們喝到快（十四
      日）十二時左右便與甲○○相邀乙○○到我們住所中繼續喝酒」（偵卷第九頁
      正反面），然其所供係先到被告家再到伊與甲○○住處喝酒，則與另一證人甲○○及被告所供一致，復有上開統一發票可參，其等三人確係於十四日晚上十
      一時左右至甲○○與丙○○共同住處飲酒，且證人丙○○於本院調查時亦證稱
      確實之時間點並不記得，足見證人丙○○上開所供時間點部分與事實不符，應
      係誤會所致，尚無法遽引為不利於被告之認定。
    4.依證人甲○○、丙○○前揭證稱彼等與被告乙○○係自十四日夜晚十一時起開
      始飲酒之證言以觀，則迨至告訴人庚○○被害之時（簡女稱係十五日凌晨二時
      卅分，盧雅雯則謂係三時三十分），被告乙○○渾身應已具酒味。惟告訴人庚○○及證人盧雅雯自警局初訊以迄偵、審中，始終未曾提及行兇之人身上或鼻
      息呼吸有酒味。倘行兇者確係被告乙○○屬實，則乙○○在與簡女、盧女二人
      如此近距離接觸下，該二人豈有聞不出酒味之理？足徵行兇者並非係曾有飲酒
      之人。
    5.證人即警員戊○○於原審證稱：「乙○○被捕回警局，我再隨同乙○○去他家
      中搜索證物，並沒發現任何可疑證物。」（原審卷第八十六頁正、反面）；證
      人即警員丁○○在原審結稱：「．．．我看到乙○○時，則是在長庚醫院看到
      ，後來我們有去乙○○所言等址在場之處所看，現場有二人在睡覺，現場有啤
      酒罐是未經整理過。」（原審卷第九十四頁反面、第九十五頁）；證人即警員
      己○○在本院前審證稱：「（盧雅雯的筆錄）是我作的筆錄，我有到現場，但
      有去乙○○家找他，但沒找到他，後來是從長庚醫院帶被告回局裡，然後帶被
      告到他家想搜索有無安全帽等證物，但沒找到，被告說他是跟甲○○、丙○○
      在一起，我們又去找那二個證人並訊問作筆錄．．．」（上訴卷第廿四頁正、
      反面）；證人即警員丁○○於本院前審調查時復證稱：「（後來如何去找嫌犯
      及證人？）是根據簡小姐的朋友告訴我們簡小姐自己說是他先生做的，接下來
      我就一直找乙○○的住所，後來我到長庚醫院就看到乙○○，他的穿著我現在
      有點忘記，我記得馬上帶他回警局作筆錄並到他家搜索，只在浴室找到一條內
      褲，整（間）浴室、客廳都很乾淨，接下來馬上去找丙○○、甲○○，他們都
      好像喝酒。」（上訴卷第四十一頁）。由上述證人戊○○、丁○○、己○○等
      警員之證詞即足證明被告乙○○在告訴人庚○○遭人行兇送醫後未久，即因前
      往醫院探視庚○○而遭警察逮捕，且在被告乙○○交待行蹤後，承辦警察隨即
      搜索有關處所並向證人丙○○、甲○○查證制作筆錄，是則證人丙○○、甲○○二人之證詞應屬真實。另被告之警訊筆錄為何遲至同年月二十八日始行制作
      ，製作被告警訊筆錄之警員丁○○於本院調查時雖證稱：「不知道」、「七月
      十五日的筆錄我沒有製作，我只有作一份筆錄，是否有其他同事製作我不知道
      ，因我去長庚醫院的時間滿久。」（本院卷第六十一、一六五頁），然其於本
      院前審調查時已證稱：「我記得馬上帶他回警局作筆錄並到他家搜索。」（上
      訴卷第四十一頁），被告於本院調查時亦供稱：「我在案發當天就有做筆錄，
      是丁○○製作我的筆錄的，後來在二十八日他說庚○○要告我，叫我再去重新
      製作一份筆錄檢察官才看得懂所以日期才會是二十八日，但是在案發當天我確
      實有做筆錄。警察在案發後不到二個小時就找到我了，」、「我看筆錄內容，
      二份是一樣的，只是日期不一樣。」（本院卷第二十一、八十九、一０九、一
      四八至一四九、一六五頁），參以告訴人庚○○確係於八十五年七月二十五日
      始由警員製作筆錄正式對被告提出告訴，並稱：「（你為何至今才報案？）因
      我當時傷重無法言語，所以至今才向警方報案」（偵卷第五至六頁），足見被
      告上開所述於案發當天即曾製作一份警訊筆錄，嗣因告訴人至二十五日正式提
      出告訴，被告始應警員之要求重新製作一份警訊筆錄一節應屬事實。
    6.被告乙○○並不否認有於事發前曾打電話至其岳家詢問告訴人庚○○是否在家
      之情。證人即告訴人庚○○之弟簡詩修在本院前審調查時，固供稱：「．．．
      案發前被告就連續於十時三十分、十一時三十分、十二時三十分、一時三十分
      打了四通電話，電話均是問我姊回來沒有，我均答沒有，十二時三十分或一時
      三十分那一通，我曾說過我姊與盧雅雯出去還沒回來．．．」（上訴卷第四十
      頁）。此與簡詩修於原審陳稱：「（案發前有人找過庚○○否﹖）八十五年七
      月十四日晚上十點半、十一點半、十二點半、一點半，（乙○○）打電話來問
      我，我姊回來否﹖我回說沒有，沒有向他說庚○○去那裡。」等語（原審卷第
      八十五頁），就有無告知庚○○行蹤乙節即有未合。況縱認被告乙○○因此知
      悉庚○○在盧雅雯處，然乙○○與甲○○、丙○○等人一起喝酒期間，其僅於
      十四日晚上十一時許下樓打電話約四、五分鐘，已如前述，則不論該兩地車程
      究係如簡詩修所稱之騎機車不用一分鐘（原審卷第八十五頁），抑如新莊分局
      員警測定之一分至二分卅秒不等（本院卷第一００頁），衡以庚○○何時返回
      盧雅雯住處並不確定之情況下，殊不能於事發後即遽此憑空臆測被告乙○○非
      不得利用下樓打電話之時乘機前往新莊市○○街七十巷一弄六號盧雅雯住處，
      向庚○○行兇。又告訴代理人要求調閱被告所稱利用證人甲○○住處樓下便利
      商店之公用電話，打電話至其岳父家之通話紀錄，惟經本院向中華電信公司函
      調結果，該公用電話之通話紀錄已逾六個月之保存期限而銷毀，此有中華電信
      股份有限公司台灣北區電信分公司九十一年五月六日北帳三字第91C8100153號
      函附卷可稽（本院卷附），附此敘明。
    7.被告乙○○辯稱：由於告訴人庚○○喜好賭博，負債累累，並常與不正經之人
      至地下舞廳遊玩，告訴人簡女友人王金玉之夫蔡進步，即曾為此在八十五年七
      月十四日晚上七時三十分左右打電話給被告，要伊轉知告訴人簡女：「不要找
      王金玉去跳舞，其不是好惹的」等情，此經證人蔡進步在原審證稱：「我是有
      打電話給乙○○，說庚○○來我家，我很高興，但不要約我太太與二、三位我
      太太美容院之客戶出去玩，因我覺得那幾位客戶做人很不正經。」等語不虛（
      原審卷第九十七頁正、反面）。足徵告訴人庚○○在外交友似並不單純。
    8.被告於原審及本院均供稱，案發當天早上係因伊由證人甲○○、丙○○住處回
      家時先去買早點，拿著早餐騎機車要回家，在伊住處附近遇到小舅子簡有亮，
      簡有亮告稱庚○○遭人潑硫酸，伊才知道發生此事，並趕到醫院去（原審卷第
      九十六頁正反面、本院卷第八十七、一四九頁），而告訴代理人復具狀請求傳
      喚證人簡有亮以證明此事，實無必要；另告訴人請求傳喚盧雅雯之男友王良通
      ，以證明被告曾於八十五年七月十四日傍晚四、五點打電話給王良通，確認王
      良通當晚回宜蘭，不會回盧雅雯住處即案發地點過夜後，才於次日凌晨向告訴
      人下此毒手云云，與本案並無直接關聯性，且證人盧雅雯於本院前審已證稱被
      告與其男友王良通熟識（上訴卷第六十八頁），則被告縱有打電話給王良通問
      候，亦屬事理之常，自難遽引此即認被告有何犯罪之意圖，是本院認無傳喚之
      必要，附此敘明。
    9.本件據上查證，告訴人庚○○指控其夫即被告乙○○對其行兇乙節，茲綜合卷
      證資料各情，告訴人就被告之衣著、聽到被告威脅聲音、陰暗中看清被告之五
      官、眼神及案發之時間點等之指訴顯有瑕疵，而被告乙○○之不在場證明經查
      亦可採信，業如前述，雖被告乙○○於案發前之八十五年七月十二日曾向告訴
      人恐嚇要潑灑硫酸，然並無法以此遽認向告訴人潑灑硫酸之人即為被告無疑，
      且雙方於偵查中經檢察官送請法務部調查局實施測謊鑑定，經該局鑑定結果：
      「一、庚○○稱：(一)其係遭乙○○潑硫酸毀容；(二)其係遭其持刀砍殺。經測試
      呈情緒波動之反應，應係說謊。二、乙○○稱：(一)庚○○遭潑硫酸毀容非其所
      為；(二)其未教唆他人潑簡女硫酸。經測試無情緒波動之反應，應未說謊。」亦
      有法務部調查局鑑定通知書在卷可資佐證（偵查卷第五十五頁）。此外，本院
      調查結果復乏其他確切證據足以佐認告訴人此部份之指訴與事實相符，本乎「
      罪疑惟輕」，及被告並無自證無罪之義務，自應為被告有利之認定。
  (二)關於八十五年七月十日恐嚇部分：
    1.查刑法第三百零五條之恐嚇罪，所稱以加害生命、身體、自由、名譽、財產之
      事實恐嚇他人者，係指以使人生畏怖心為目的而通知將加害之旨於被害人而言
      ，若僅在外揚言加害並未對於被害人惡害之通知，尚難構成本罪（最高法院五
      十二年台上字第七五一號判例）。而我國刑法第三百零五條所定之恐嚇罪，復
      未如外國立法例定有「以對親屬之生命、身體、自由、名譽或財產加害之事脅
      迫人者」或「告知不法加害親屬或其他關係密切之人之事而脅迫人者」，亦構
      成恐嚇罪之明文，是加害人如僅對某甲稱「你女兒要注意，我要殺害你女兒」
      ，則某甲自非被害人，如某甲未將加害人惡害之事轉告其女兒，則加害人尚未
      將惡害之事通知被害人（即某甲之女兒），尚難逕以恐嚇罪相繩。
    2.告訴人庚○○之父簡金風於檢察官偵查中，固供稱：「（乙○○之前有無恐嚇
      你（女兒）﹖）有的。八十五年七月十日左右，乙○○來拿會錢時，向我說要
      我女兒小心一點，要拿刀砍他腳筋並說要潑硫酸」云云。惟上情經檢察官訊之
      被告乙○○則否認其事，陳稱：「我是有去拿會錢，要我岳父好好向我太太說
      一下，並沒說要砍腳筋、潑硫酸。」（偵查卷卅頁反面）。證人簡金風於原審
      則供稱：「當時庚○○有標得互助會，會首拿會款給她，庚○○與乙○○溝通
      會款由何人領取，會首怕他夫妻二人吵架，以後不繳，就拿錢給他們將會切掉
      ，後來乙○○將會款拿走，留二十萬給我，臨走時對我恐嚇稱：你女兒小心點
      ，要剁她腳筋潑她硫酸。」（原審卷五十五頁正、反面）其於本院前審調查時
      ，則據證稱：「會是（被告）用我女兒庚○○名義跟吳素月的會。我與吳女本
      來就是鄰居，乙○○本要向吳素月拿會錢，會首不給他，當時我也在場。乙○○走出到騎樓時拿廿萬還我兒子款時，被告對我說你女兒要小心點，我要剁他
      腳筋潑他硫酸，他是（在）騎樓下講，吳素月在裡面沒有聽到，也沒有其他人
      聽到。」「這些話我也未轉告我女兒庚○○。」「（庚○○被潑硫酸後）我事
      後才說的。」（上訴卷第八十八頁正、反面）。是被告乙○○涉嫌對簡金風揚
      言恐嚇告訴人庚○○乙節，告訴人並未在現場，此亦據庚○○於原審供明在卷
      （原審卷第五十六頁）。況縱認被告乙○○曾對簡金風揚言欲對告訴人庚○○
      不利屬實，依首揭說明，該簡金風並非被害人，且簡金風亦因未將被告所為恐
      嚇之事通知告訴人庚○○，據此亦不能對被告論科恐嚇罪責，更遑論被告乙○○始終堅決否認有何恐嚇犯行。告訴人庚○○供稱其父簡金風有告訴她，叫其
      小心一點，說乙○○要對其剁腳筋、毀容云云（原審卷第五十六頁），核與證
      人簡金風前揭證述情節不合，難以憑採。
  (三)綜上，被告辯稱並未於八十五年七月十日向簡金風恐嚇要潑庚○○硫酸及未於同
    年月十五日凌晨向庚○○潑灑硫酸等語，尚堪採信。此外，復查無其他具體事證
    足資證明被告確有被訴之右開恐嚇及殺人未遂犯行，被告上訴否認殺人未遂及八
    十五年七月十日恐嚇犯行部分，為有理由，檢察官循告訴人之請求，以原判決判
    刑過輕為由上訴，洵屬無理，惟公訴人認被告所涉該部份罪嫌與前開八十五年七
    月十二日之恐嚇之犯行間有方法結果之牽連關係，是該二部分均不另為被告無罪
    之諭知。
據上論斷，應依刑事訴訟法第三百六十九條第一項前段、第三百六十四條、第二百九
十九條第一項前段，刑法第三百零五條，罰金罰鍰提高標準條例第一條前段，判決如
主文。
本案經檢察官李金定到庭執行職務。
中      華      民      國    九十一    年      五      月      十      日
                            台灣高等法院刑事第二十二庭
              審判長法  官  許  正  順
                                      法  官  邱  同  印
                                      法  官  胡  方  新
右正本證明與原本無異。
檢察官如不服本判決應於收受送達後十日內向本院提出上訴書狀，其未敘述上訴之理
由者並得於提起上訴後十日內向本院補提理由書（均須按他造當事人之人數附繕本）
。
                                      書記官  劉      瑗
中      華      民      國    九十一    年      五      月      十      日
附錄：本案論罪科刑法條全文
刑法第三百零五條
以加害生命、身體、自由、名譽、財產之事，恐嚇他人致生危害於安全者，處二年以
下有期徒刑、拘役或三百元以下罰金。
